【裁判字號】    98,交聲,466
【裁判日期】    980921
【裁判案由】    違反道路交通管理處罰條例聲明異議
【裁判全文】
臺灣新竹地方法院交通事件裁定         98年度交聲字第466號
原處分機關  交通部公路總局新竹區監理所新竹市監理站
聲明異議人
即受處分人  甲○○
上列異議人即受處分人因違反道路交通管理處罰條例案件，對於
交通部公路總局新竹區監理所新竹市監理站於中華民國98年7 月
9日以竹監新四字第裁51─E00000000號裁決書，聲明異議，本院
裁定如下：
    主  文
異議駁回。
    理  由
一、按受處分人，不服第 8條主管機關所為之處罰，得於接到裁
    決書之翌日起20日內，向管轄地方法院聲明異議；又交通法
    庭認為聲明異議無理由者，應以裁定駁回之，道路交通管理
    處罰條例第87條第 1項、道路交通案件處理辦法第19條分別
    定有明文。次按停車時，應依車輛順行方向緊靠道路右側，
    但單行道應緊靠路邊停車。其右側前後輪胎外側距離緣石或
    路面緣不得逾40公分，在單行道左側停車時，比照辦理；又
    汽車駕駛人停車時，不依順行方向，或不緊靠道路右側，或
    併排停車，或單行道不緊靠路邊停車者，處新臺幣（下同）
    600元以上1,200元以下罰鍰，道路交通安全規則第112條第2
    項、道路交通管理處罰條例第56條第1項第6款亦分別定有明
    文。
二、原處分意旨略以：本件異議人即受處分人甲○○所有車牌號
    碼JH－2942號自用小客車，於民國98年6月1日下午2時4分許
    ，在新竹市○○街61號前之道路上，因有不依順行方向停車
    之違規行為，為新竹市警察局交通隊員警逕行舉發，並以異
    議人違反道路交通管理處罰條例第56條第1項第6款規定而逕
    行掣單舉發。嗣異議人於應到案日期前向原處分機關提出陳
    述，經原處分機關調查結果，仍認異議人確有前開違規行為
    ，原處分機關乃於98年7月9日依道路交通管理處罰條例第56
    條第1項第6款、違反道路交通管理事件統一裁罰基準表之規
    定，裁處異議人罰鍰900元等語。
三、聲明異議意旨略以：
（一）異議人於上開時、地，雖有將其所有上開自用小客車逆向
      （不依順行方向）停放在自家庭院門口前，然該道路12米
      寬，且將車輛停放在自家門前道路邊之白線內，該路段並
      非交通繁忙之主要道路，當時亦非上下班尖峰時段，並無
      妨礙交通之虞，自無上開道路交通管理處罰條例第56條第
      1項第6款之適用。退步言之，若該行為真係違規行為，亦
      至多僅該當同條例第55條第 4款之不依順向臨時停車之違
      規行為而已，原處分顯有違法不當。
（二）又強制拖吊車輛，係指在嚴重影響交通之情況下始有執行
      之必要手段，如發生車禍、故障或停放在嚴重影響行人或
      車輛行進安全之處，始有拖吊之必要；異議人將車輛停放
      在自家門口，完全不妨礙他人活動或車輛行駛之情況下，
      實無拖吊之必要，至多開單通知即可。
（三）況逆向停車普遍存在各社區，並不會阻礙交通，亦不妨礙
      行人通行，且未見政府單位宣導告知，何以不教而罰，對
      市民造成這麼大的不便和迷惑與恐慌。又既然整頓交通，
      為何不全數處理？顯然並不公平，是以在情、理、法上，
      請求對本案予以免罰。
（四）綜上所述，原處分顯屬違法、不當，爰請求本院撤銷原處
      分或另為適法之處分，俾維護異議人之權益等語。
四、經查：
（一）異議人駕駛所有車牌號碼JH－2942號自用小客車，於98年
      6月1日下午2時4分許，在新竹市○○街61號前，有不依順
      行方向停車之違規行為，有新竹市警察局舉發違反道路交
      通管理事件通知單及裁決各1紙及採證照片2張在卷可稽（
      見本院卷第7、8、15頁）。又觀之採證照片所示及異議人
      所陳，異議人所有車輛確未依順行方向停放在上開地點前
      之「道路」上（並非停放在異議人自宅庭院內）堪以認定
      ；是以異議人所有上開車輛確有不依順行方向停車之違規
      事實，堪以認定。
（二）異議人雖辯稱：伊將所有車輛停放在自家門前道路邊白線
      內（非劃有紅、黃線禁止停車之處），且依現場情形並無
      妨礙交通之虞，自無上開道路交通管理處罰條例第56條第
      1項第6款之適用，退步言之，若該行為真係違規行為，至
      多僅該當同條例第55條第 4款之不依順向臨時停車之違規
      行為而已，原處分顯有違法不當云云。然細繹道路交通管
      理處罰條例第56條第1項第6款條文意旨，並非規範禁止在
      設有禁止停車標誌、標線處所停車，而係在規範禁止「不
      依順行方向停車」。查異議人所有車輛固停放在道路旁之
      白線內，而非劃有黃、紅線等禁止停車、臨時停車處所，
      然其停放車輛之方式既為未依順行方向停放，自有上開條
      文之適用。又「臨時停車」係指車輛因上、下人、客，裝
      卸物品，其引擎未熄火，停止時間未滿 3分鐘，保持立即
      行駛之狀態者，至於「停車」則指車輛停放於道路兩側或
      停車場所，而不立即行駛而言，同條例第3條第9款、第10
      款分別定有明文，本件異議人所有車輛於舉發當時，駕駛
      人並未在車上，且引擎已熄火，未保持立即行駛之狀態，
      業經異議人自承在卷（見本院卷第 4頁反面異議狀所載）
      ，核與卷附舉發照片 2張所示內容，當時異議人車輛上確
      實空無一人等情相符，顯然異議人當時並非臨時停車，所
      為自無同條例第55條第 4款不依順行方向臨時停車之適用
      ，異議人所辯僅為臨時停車云云，容有誤會，尚不足採。
（三）又異議人另辯稱：縱伊有上開不依順行方向停車之違規行
      為，亦僅須開單通知即可，並無拖吊之必要，指摘拖吊不
      當云云，惟按有道路交通管理處罰條例第56條第1 項所列
      各款情形者，交通勤務警察、依法令執行交通稽查任務人
      員或交通助理人員，應責令汽車駕駛人將車移置適當處所
      ；如汽車駕駛人不予移置或不在車內時，得由該交通勤務
      警察、依法令執行交通稽查任務人員或交通助理人員為之
      ，同條例第56條第3 項定有明文。本件舉發當時異議人車
      輛確實有同條例第56條第1項第6款不依順行方向停車之違
      規，且車內空無一人，已如前述，此際自無從責令駕駛人
      將車移置適當之處所，而得由交通勤務警察、依法令執行
      交通稽查任務人員或交通助理人員代行為之，是執勤員警
      依其職權將該車輛拖吊移置至適當處所，實係依法行政，
      難認有何違法不當之處。
（四）至於異議人辯稱逆向停車普遍存在各社區，並不會阻礙交
      通，亦不妨礙行人通行，且未見政府單位宣導告知，「何
      以不教而罰呢？」而對市民造成這麼大的不便和迷惑與恐
      慌。又既然整頓交通，為何不全數處理？顯然並不公平，
      是以在情、理、法上，請求對本案予以免罰云云。
    1.惟按不得因不知法規而免除行政處罰責任，此行政罰法第
      8 條前段定有明文，又駕駛人駕駛汽車（機車）於公路上
      行駛，皆須經過監理機關考試合格發予駕駛執照，始可合
      法駕車，駕駛人皆應熟知交通規則，並負有恪遵交通法令
      之義務，以確保所有用路人之安全，異議人係合法考領駕
      駛執照之人，自不得以其不知法律而主張免責。
    2.再按行政行為，非有正當理由，不得為差別待遇，此行政
      程序法第6 條定有明文，此即行政法上之平等原則。基於
      事理本質，相同事件固應為相同之處理，不得任意為差別
      之待遇；然在法治國家，遵守法規為每一國民之責任，自
      亦不得以他人違規行為尚未被取締，即執以為自己亦可以
      不遵守規定之適法理由，亦即人民不得主張「不法之平等
      」，否則即曲解平等原則之真義，故行政機關若怠於行使
      權限，致使人民因個案違法狀態未排除而獲得利益時，該
      利益並非法律所應保護之利益，因此其他人民不能要求行
      政機關比照該違法案例授予利益。是異議人指摘亦有他人
      車輛違規停放，行政機關亦應一併處罰乙節，與其是否違
      反道路交通管理處罰條例第56條第1項第6款規定之要件無
      涉，並不能據為其免責之依據，異議人以前情置辯，自不
      可採。從而，本件事證明確，異議人之違規行為，堪以認
      定。
五、綜上所述，本件異議人確有不依順行方向停車之違規行為，
    原處分機關據以援引上開道路交通管理處罰條例第56條第 1
    項第6款之規定，處異議人罰鍰900元，於法並無不合。本件
    異議為無理由，應予駁回。
六、據上論斷，應依道路交通案件處理辦法第19條，裁定如主文
    。
中    華    民    國    98    年   9      月  21      日
                      交通法庭 法  官  邱忠義
以上正本證明與原本無異。
如不服本裁定，應於裁定送達後五日內向本院提出抗告狀。
中    華    民    國    98    年   9      月  21      日
                               書記官  吳美雲


司法院資訊處製作；財團法人民間司法改革基金會備份。
